【裁判字號】    98,交抗,1690
【裁判日期】    980828
【裁判案由】    違反道路交通管理處罰條例
【裁判全文】
臺灣高等法院交通事件裁定            98年度交抗字第1690號
抗  告  人
即受處分人  甲○○
上列抗告人因違反道路交通管理處罰條例案件，不服臺灣板橋地
方法院，中華民國98年5月26日所為裁定（98年度交聲字第891號
），提起抗告，本院裁定如下：
    主  文
原裁定撤銷，發回台灣板橋地方法院。
    理  由
一、原裁定意旨略以：異議人即受處分人甲○○於民國97年12月
    11日23時15分許，駕駛車號482-EU號營業用小客車，行經臺
    北市○○路欲左轉昆明街口時，因有「轉彎車不讓直行車先
    行」、「違反道路交通安全規則肇事致人受傷」之違規情形
    ，由臺北市政府警察局員警於98年1月10日北市警交大字第
    A1A131919號舉發通知單舉發舉發後，異議人不服，並於98
    年1月22日向原處分機關提出陳述後，經原處分機關函轉原
    舉發機關查處無誤後，原處分機關於98年3月19日以北市裁
    罰字第裁22-A1A131919號違反道路交通管理事件裁決書，依
    道路交通管理處罰條例第48條第1項第6款、第63條第1項第1
    款（裁決書漏引第1項第1款）及第61條第3項之規定，裁處
    罰鍰新臺幣（下同）900元，並分別記違規點數1點、3點等
    語。原處分核無不合，異議人之異議為無理由，應予駁回等
    語。
二、抗告意旨略以：交通法庭已認定李兆基先生所騎乘GIS-150
    號機車違規屬實，卻依舊將該事故之責任歸伊承擔，實在難
    以接受此裁定。依原裁定意旨只要機車與汽車發生事故，縱
    使機車違規也無須承擔責任，是否正確？又當事人在談話紀
    錄或筆錄坦承超速是否不具證據力，如不具證據力那何以要
    製作筆錄及錄音呢？又據交大並無實證證明伊有違反號誌，
    卻記載伊有違反號誌明顯與事實不符；檢視現場圖及照片，
    本車停放在路口，但機車卻距伊車約五公尺路邊，傷者在人
    行道上，本車當時車速5公里，如遭伊撞及，機車及傷者為
    何不在伊車前，且5公里會造成傷者骨折，傷害有如此大嗎
    ？經伊請教交大為何機車繪圖示之處，他說機車速度過快擦
    撞伊車前保險桿重心不穩向右，才會倒在該處。交大人員也
    認為機車是擦撞伊車並非遭伊車撞及，怎可判定伊造成受傷
    呢？交大並無實證證明伊有違反號誌及致人受傷之具體事證
    ，該單位也認定機車違規，卻開單告發伊，明顯執法不公，
    本人並非要卸責，只是要求公平合理之對待，難道機車闖紅
    燈超速是對的嗎？難道5公里速度會造成骨折嗎？
三、撤銷發回理由：
（一）按汽車行駛至交岔路口，其行進、轉彎，應依下列規定：
      （1）應遵守燈光號誌或交通指揮人員之指揮，遇有交通
      指揮人員指揮與燈光號誌並用時，以交通指揮人員之指揮
      為準。（2）行至無號誌或號誌故障而無交通指揮人員指
      揮之交岔路口，支線道車應暫停讓幹線道車先行。未設標
      誌、標線或號誌劃分幹、支線道者，少線道車應暫停讓多
      線道先行；車道數相同時，轉彎車應暫停讓直行車先行；
      同為直行車或轉彎車者，左方車應暫停讓右方車先行。但
      在交通壅塞時，應於停止線前暫停與他方雙向車輛互為禮
      讓，交互輪流行駛，道路交通安全規則第102條第1項第1
      、2款分別明文。又黃燈用以警告車輛駕駛人及行人，表
      示紅色燈號即將顯示，屆時將失去通行路權；車輛面對紅
      燈表示禁止通行，不得超越停止線或進入路口，第206條
      第1項第4、5款定有明文。是汽車行駛至交岔路口，於有
      燈光號誌指揮之場合，應遵守燈光號誌之指揮，且紅色燈
      號顯示，屆時將失去通行路權。
（二）經查，本件依車禍相對人李肇基於警詢時陳稱：「我於上
      述時地沿桂林路行駛外側車道，東往西直行至肇事處，當
      時在停止線，東西的號誌為黃燈，過了停止線變紅燈，我
      看到A車沿桂林路行駛對向車道之內側車道西往東逆向行
      駛，欲在昆明街口左轉往北，當我看到時，A車是慢速行
      駛，我以為會讓我，所以我就持續直行，並向右靠希望能
      閃過A車，當時A車有打方向燈，我的前車頭與A車左前保
      險桿撞擊而肇事」等語（見原審卷第19頁），依車禍相對
      人李肇基所述，李肇基似有闖黃燈，甚至闖紅燈之情事，
      在李肇基行向之道路燈號已轉變為紅燈之情形下，則優先
      路權是否仍屬於直行車之一方，依上開規定，尚非無再行
      斟酌之餘地；且車禍相對人李肇基亦證稱抗告人轉彎當時
      係慢速行駛，抗告人依當時之情況是否有應注意，能注意
      ，而不注意之過失，均有疑義，原審未審酌證人李肇基於
      警詢之陳述，而遽認抗告人有之違規，稍嫌速斷，抗告人
      執此指摘，非無理由，爰將原裁定撤銷，發回原審更為審
      理，另為適當之裁定。
據上論斷，應依道路交通案件處理辦法第26條，刑事訴訟法第413
條前段，裁定如主文。
中    華    民    國    98    年    8     月    28    日
                  交通法庭  審判長法  官  林堭儀
                                  法  官  張明松
                                  法  官  吳淑惠
以上正本證明與原本無異。
不得抗告。
                                  書記官  陳雅加
中    華    民    國    98    年    9     月    1     日


司法院資訊處製作；財團法人民間司法改革基金會備份。
